臺灣高雄地方法院刑事判決　　　　　　　　　　　　　九十年度交易字第四二四號
　　公　訴　人　臺灣高雄地方法院檢察署檢察官
　　被　　　告　乙○○
右列被告因過失傷害案件，經檢察官提起公訴（九十年度偵字第一○○六二號），本
院判決如左：
    主  文
乙○○因過失傷害人，處拘役伍拾日，如易科罰金，以參佰元折算壹日。
    事  實
一、乙○○考領有普通小型車駕駛執照，於民國九十年一月四日下午四時三十五分許
    ，駕駛車牌號碼ＺＥ─七九六三號自用小客車，自高雄市○○區○○街一七七號
    由西南往東北方向斜向倒車時，本應注意汽車倒車時，應顯示倒車燈光或手勢後
    ，謹慎緩慢後倒，並應注意其他車輛及行人，以避免危險之發生，而當時天侯晴
    ，日間有自然光線，柏油路面乾燥無缺陷，並無其他障礙物，視距良好，且依其
    智識、能力亦無不能注意之情事，詎竟佔據慢車道整個路面，且疏未確實注意其
    他行駛中之車輛或行人，即貿然駕車後倒，適有甲○○騎乘車牌號碼ＸＭＰ—五
    六一號重型機車其後附載其子陳伯源，亦沿高雄市○○區○○街由北往南方向駛
    至，猝不及防，該重型機車前車頭遽與乙○○所駕駛之自用小客車左後保險桿發
    生碰撞，致甲○○、陳伯源二人人車倒地，甲○○因而受有手、腳部擦傷之傷害
    ，陳伯源則受有右脛腓骨骨折之傷害。
二、案經甲○○訴由高雄市政府警察局三民第二分局移送臺灣高雄地方法院檢察署檢
    察官偵查起訴。
    理  由
一、訊據被告乙○○固坦承有於右揭時、地駕駛自用小客車與告訴人甲○○騎乘之重
    型機車發生碰撞，致使甲○○、陳伯源因而受傷之事實，惟矢口否認有何過失傷
    害之犯行，辯稱：伊並沒有倒車，是告訴人自己來撞伊的云云。然查，本件車禍
    當時被告確係駕駛自用小客車後倒等情，業據被告乙○○於高雄市政府警察局交
    通大隊交通事故談話紀錄表中供稱：伊駕駛ＺＥ─七九六三號於肇事地對面欲倒
    車時被對方ＸＭＰ—五六一號重機相撞等語，復於本院審理時供稱：伊當時有要
    倒車，但是是緩慢倒車，當時伊沒有看到告訴人騎車過來等語屬實（見本院九十
    年九月十四日審判筆錄）；又細繹卷附肇事現場照片及警製道路交通事故調查報
    告表所示，本件車禍發生後，告訴人之重型機車倒於鼎泰街南向與北向快車道間
    ，車頭朝東南，距鼎泰街一七一號北柱與鼎泰街行向之垂直線前輪○˙四公尺、
    後輪一˙二公尺，後輪並距南向快慢車道分隔線三˙一公尺，其左後方自南向快
    車道至停止處留有六˙五公尺刮痕，刮痕起點距南向快慢車道分隔線一˙八公尺
    ；再參以被告自承肇事當時伊正要倒車等語，顯見本件車禍之發生，確係被告貿
    然倒車，未注意其他車輛及行人，以致於與告訴人之重型機車擦撞，使告訴人往
    東南方向偏滑倒地，至為灼然，被告顯有倒車不當之事實，而高雄市政府建設局
    車輛行車事故鑑定委員會亦同此認定，有高雄市政府建設局車輛行車事故鑑定委
    員會九十年八月二十三日九十高市車鑑字第三七五二號函附鑑定意見書一份附卷
    可參，從而被告所辯係並未倒車是告訴人自己來撞伊的云云，顯係卸責飾詞，委
    不足採。
二、按汽車倒車時，應顯示倒車燈光或手勢後，謹慎緩慢後倒，並應注意其他車輛及
    行人，道路交通安全規則第一百十條第二款定有明文。被告乙○○既考領有普通
    小型車駕駛執照，前揭規定自應知悉，亦為其應注意，且當時天候晴，柏油路面
    乾燥無缺陷，亦無其他障礙物，視距良好，此有卷附肇事現場照片及警製道路交
    通事故調查報告表可觀之，又依被告之智識、能力等情，亦無不能注意之情事，
    致肇事使告訴人甲○○及後座附載之被害人陳伯源受傷，被告駕駛行為有過失，
    灼然至明。又被害人陳伯源確因本件車禍受有右脛腓骨骨折之傷害，此有高雄醫
    學大學附設中和紀念醫院九十年二月十六日診字第二○四六號診斷證明書一紙附
    於警卷可稽，而告訴人甲○○受有手、腳部擦傷之傷害，亦載明於警製道路交通
    事故調查報告表之傷亡情形可參，且為被告所不否認（見本院九十年十一月十六
    日審判筆錄），是被告之過失犯行與告訴人甲○○及被害人陳伯源之傷害間，顯
    有相當因果關係。本件事證明確，被告過失致人受傷之犯行，洵堪認定。
三、核被告乙○○所為，係犯刑法第二百八十四條第一項前段之普通過失傷害罪。又
    被告以一過失行為傷害告訴人甲○○及被害人陳伯源二人之身體、健康等二法益
    ，為想像競合犯，應依刑法第五十五條前段之規定，從一重之普通過失傷害罪處
    斷。爰審酌被告疏未注意緩慢倒車，致撞及告訴人及被害人而肇事，惟念其前未
    有前科紀錄，有臺灣高雄地方法院檢察署刑案資料查註紀錄表及臺灣高等法院被
    告全國前案紀錄表各一份在卷可參，素行尚稱良好，且已賠償告訴人強制險新台
    幣三萬七千一百七十九元（依強制汽車責任保險法第三十條規定，強制險保險金
    視為加害人損害賠償金額之一部份），而未完全與告訴人達成和解，及被害人所
    受損害等一切情狀，量處如主文所示之刑，並諭知易科罰金之折算標準，以資懲
    儆。又刑法第四十一條業已於九十年一月十日修正公布，並於同年月十二日生效
    ，修正後刑法第四十一條第一項規定：「犯最重本刑為五年以下有期徒刑以下之
    刑之罪，而受六個月以下有期徒刑或拘役之宣告，因身體、教育、職業、家庭之
    關係或其他正當事由，執行顯有困難者，得以一元以上三元以下折算一日，易科
    罰金。但確因不執行所宣告之刑，難收矯正之效，或難以維持法秩序者，不在此
    限。」本件被告所犯過失傷害罪，最重本刑為三年以下有期徒刑，在上開條文修
    正前即屬得易科罰金之案件，不因該條文之修正而影響被告得易科罰金之權益及
    折算標準，自無新舊法比較之必要，附此敘明。
據上論斷，應依刑事訴訟法第第二百九十九條第一項前段，刑法第二百八十四條第一
項前段、第五十五條、第四十一條第一項，罰金罰鍰提高標準條例第一條前段、第二
條，判決如主文。
中      華      民      國    九十一    年      一      月    二十四    日
                                    臺灣高雄地方法院交通法庭
                                        法  官    陳玉聰
右正本證明與原本無異。
如不服本判決，應於判決送達後十日內，向本院提出上訴狀。
                                        書記官    鄭淑臻
中    華    民    國      九十一      年        一      月     二十五   日
附錄本判決論罪科刑法條全文：
刑法第二百八十四條第一項前段。
因過失傷害人者，處六月以下有期徒刑、拘役或五百元以下罰金。致重傷者，處一年
以下有期徒刑、拘役或五百元下罰金。
